臺灣高雄地方法院民事裁定
109年度消債更字第294號

聲  請  人  盧炯誠  
0000000000000000

0000000000000000

代  理  人  矯恆毅律師

上列當事人因消費者債務清理事件聲請更生，本院裁定如下：
    主  文
聲請人盧炯誠自中華民國一一○年三月二十三日下午四時起開始
更生程序。
命司法事務官進行本件更生程序。
    理  由
一、按債務人不能清償債務或有不能清償之虞者，得依本條例所
    定更生或清算程序，清理其債務；債務人無擔保或無優先權
    之本金及利息債務總額未逾新臺幣（下同）12,000,000元者
    ，於法院裁定開始清算程序或宣告破產前，得向法院聲請更
    生；法院開始更生程序之裁定，應載明其年、月、日、時，
    並即時發生效力；法院開始更生或清算程序後，得命司法事
    務官進行更生或清算程序，必要時得選任律師、會計師或其
    他適當之自然人或法人1人為監督人或管理人，消費者債務
    清理條例（下稱消債條例）第3條、第16條第1項、第42條第
    1項、第45條第1項分別定有明文。
二、聲請意旨略以：伊有不能清償債務情事，前依消債條例規定
    ，向本院聲請調解債務清償方案，惟調解不成立。伊又未經
    法院裁定開始清算程序或宣告破產，爰聲請更生等語。
三、經查：
  ㈠聲請人前於民國109年5月27日提出債權人清冊，向本院聲請
    調解債務清償方案，經本院109年度司消債調字第328號受理
    ，於109年7月7日調解不成立，聲請人於同日以言詞聲請更
    生等情，業經本院依職權調閱上開調解卷宗核閱無訛。
  ㈡聲請人於107年度至108年度申報所得各為160,550元、428,53
    3元，平均每月所得各為13,379元、35,711元（本裁定計算
    式均採元以下4捨5入），名下有2008年出廠車輛1部，原有
    全球人壽保單，前於109年7月8日變更要保人為長子盧祺霖
    ，無解約金，至新光人壽保單為團險，無解約金，中華郵政
    保單之要保人為配偶莊慧芳，業於108年7月11日、109年6月
    12日終止契約，由配偶領回7,509元、5,547元解約金；又聲
    請人自107年7月起於樺銘機械工程公司任職，107年7月實領
    收入為6,050元，107年8月至12月共計150,640元，108年共
    計433,919元，109年1月至8月平均每月收入約32,992元【計
    算式：（36,198＋29,983＋46,781＋15,281＋27,777＋34,135＋37
    ,929＋35,851）÷8＝32,992】，另聲請人原為豐益玻璃行之負
    責人，106年9月28日轉讓由配偶擔任負責人，104年至106年
    6月每月國稅局查定銷售額為68,364元，106年7月至12月每
    月查定銷售額為0元，非屬消債條例第2條第1、2項、消債條
    例施行細則第3條第2項、第4條之從事小規模營業活動之自
    然人，豐益玻璃行固於107年11月30日辦理歇業，惟聲請人
    稱仍與配偶共同經營中，107年7月至12月淨收入共計119,68
    9元，108年共計142,320元，109年1月至10月共計62,540元
    ，107年7月至109年10月平均每月淨收入為11,591【計算式
    ：（119,689＋142,320＋62,540）÷28＝11,591】，與配偶均分
    後，每人每月淨收入約5,796元（計算式：11,591÷2＝5,796
    ），又聲請人三子盧詠澤自109年1月起每月給付聲請人、配
    偶共5,000元扶養費（平均計算，2人各為2,500元），前於1
    09年5月15日領取勞保普通疾病傷病給付3,575元，現未領取
    補助或給付等情，有財政部高雄國稅局107年至108年綜合所
    得稅各類所得資料清單及財產歸屬資料清單（本案卷第75至
    77頁）、財產及收入狀況說明書【本院109年度司消債調字
    第328號卷（下稱調卷）第4至8頁】、債權人清冊（本案卷
    第148至149頁）、戶籍謄本（本案卷第33頁）、勞工保險被
    保險人投保資料表（本案卷第36頁）、個人商業保險查詢結
    果表（本案卷第140頁）、財團法人金融聯合徵信中心前置
    協商專用債權人清冊（本案卷第30至32頁）、信用報告（本
    案卷第28至29頁）、社會補助查詢表（本案卷第175至177頁
    ）、高雄市政府都市發展局函（本案卷第167頁）、勞動部
    勞工保險局函（本案卷第168頁）、勞動部勞動力發展署高
    屏澎東分署函（本案卷第169頁）、存簿（本案卷第123至12
    8頁）、薪資表（調卷第19至20頁、本案卷第42至68頁）、
    豐益玻璃行收入明細（本案卷第150至151頁）、豐益玻璃行
    帳簿（本案卷第152至155頁）、盧詠澤簽立之切結書（本案
    卷第199頁）、聲請人110年1月18日補正狀（本案卷第196頁
    ）、高雄市政府經濟發展局函（本案卷第12至15頁）、商業
    登記基本資料表（本案卷第6頁）、營業稅查定課徵銷售額
    證明（本案卷第115至119頁）、營業稅稅籍證明（本案卷第
    120頁）、財政部高雄國稅局前鎮稽徵所函（本案卷第17至2
    2頁）、全球人壽保險股份有限公司函（本案卷第170至171
    頁、第201至202頁）、新光人壽保險股份有限公司陳報狀（
    本案卷第200頁）、中華郵政股份有限公司壽險處函（本案
    卷第172至173頁）等附卷可證。依聲請人上述工作、收入及
    財產情況，堪認以其109年1月至8月於樺銘機械工程公司平
    均每月收入，加計其於豐益玻璃行107年7月至109年10月平
    均每月淨收入、盧詠澤自109年1月起迄今每月給付之扶養費
    共計41,288元【計算式：32,992＋5,796＋2,500＝41,288】，
    核算其償債能力，較為妥適。
　㈢關於聲請人必要生活費用部分，聲請人固主張每月支出16,90
    0元（包含每月分擔之房屋租金3,000元）乙情，並提出租賃
    契約（本案卷第69至74頁）為證。惟按債務人必要生活費用
    ，以最近1年衛生福利部或直轄市政府所公告當地區每人每
    月最低生活費1.2倍定之，消債條例第64條之2第1項定有明
    文。本院參酌衛福部社會司所公告110年度高雄市最低生活
    費為13,341元，又該最低生活費用之標準，係照當地最近1
    年平均每人可支配所得中位數60％訂定，依其基準之家庭收
    支調查報告調查表格式所示有關經常性支出之調查項目，包
    括利息支出、食品、衣著、房租及水費、電費、醫療保健、
    交通、娛樂、教育等，已涵蓋聲請人所陳報之支出項目。是
    本院認聲請人必要生活費用以最低生活費之1.2倍即16,009
    元計算已足，逾此範圍難認必要。
  ㈣關於聲請人扶養支出部分，聲請人稱扶養配偶莊慧芳、父親
    盧宗杉、母親盧郭好子，每月各支出扶養費6,000元、3,000
    元、3,000元。經查：
　⒈莊慧芳係61年生，罹難治癲癇，其意識改變（失神、暈厥等
    症狀）每月均有發作，全身抽蓄約每季出現1次，須2種以上
    癲癇物控制並須家人監護，終身只能從事輕便工作，屬輕度
    障礙，於107年度申報所得為48,194元，於108年度無申報所
    得，名下無財產，於107年曾協助擔任台灣麒麟啤酒股份有
    限公司業務之友人銷售產品，而有申報其他所得4,305元，
    另於106年9月28日至107年11月30日為豐益玻璃行負責人，
    該商號雖已於107年11月30日辦理歇業，惟莊慧芳仍與聲請
    人共同經營中，協助聲請人處理生活及工作瑣碎事宜，每月
    平均淨收入約5,796元（詳如前述），又其前於109年4月23
    日領取勞保普通疾病失能給付46,902元，於109年5月7日、6
    月2日各領取行政院補助1,500元、3,000元，自109年3月起
    每月領取身障補助3,772元，三子盧詠澤每月給付2,500元扶
    養費（詳如前述）等情，此有戶籍謄本（本案卷第33頁）、
    所得資料清單及財產歸屬資料清單（本案卷第78至80頁）、
    勞動部勞動力發展署高屏澎東分署函（本案卷第169頁）、
    勞工保險被保險人投保資料表（本案卷第37頁）、勞動部勞
    工保險局函（本案卷第168頁）、存簿（本案卷第100至103
    頁、第141至145頁）、身障證明（本案卷第98頁）、社會補
    助查詢表（本案卷第178至181頁）、阮綜合醫院診斷證明書
    （本案卷第99頁）、高雄市政府經濟發展局函（本案卷第12
    至15頁）、商業登記基本資料表（本案卷第6頁）、財政部
    高雄國稅局前鎮稽徵所函（本案卷第17至22頁）附卷可考。
    莊慧芳名下無財產，且其每月收入加計所領補助，尚不足以
    維持生活，而有受聲請人及子女扶養之權利。至於扶養費用
    數額部分，按受扶養者之必要生活費用，準用第1項規定計
    算基準數額，並依債務人依法應負擔扶養義務之比例認定之
    ，消債條例第64條之2第2項亦有明定。以110年度高雄市每
    人每月最低生活費13,341元之1.2倍即16,009元，扣除每月
    領取之身障補助、豐益玻璃行收入、三子給付之扶養費後，
    與長子、次子共同負擔，每人應負擔1,314元【計算式：（1
    6,009－3,772－5,796－2,500）÷3＝1,314】，逾此範圍，難認
    可採。
  ⒉父親盧宗杉係31年生，於107年度至108年度無申報所得，名
    下無財產，現無業，前於91年3月12日領取437,152元勞保老
    年給付，於109年4月20日、5月5日、6月5日各領取1,500元
    行政院補助，原每月領取3,731元中低收入老人補助，自109
    年1月起調整為每月領取3,879元；母親盧郭好子係32年生，
    於107年度至108年度無申報所得，名下無財產，前於87年6
    月4日領取107,700元勞保老年給付，於109年4月20日、5月5
    日、6月5日各領取1,500元行政院補助，原每月領取3,731元
    中低收入老人補助，自109年1月起調整為每月領取3,879元
    等情，此有戶籍謄本（本案卷第35頁）、所得資料清單及財
    產歸屬資料清單（本案卷第92至97頁）、存簿（本案卷第10
    4至114頁）、社會補助查詢表（本案卷第182至189頁）、勞
    保局已領老年給付證明（本案卷第40至41頁）、勞動部勞工
    保險局函（本案卷第168頁）附卷可考。足認盧宗杉、盧郭
    好子年事已高，名下無財產，復無繼續性之收入，應難以維
    持自己生活，有受扶養之權利。至盧宗杉、盧郭好子需受扶
    養程度，以110年度高雄市每人每月最低生活費13,341元之1
    .2倍即16,009元，扣除每月領取之中低收入老人補助後，與
    其餘2名扶養義務人共同負擔【試算：（16,009－3,879）×2÷
    3＝8,087】，聲請人主張每月支出父母扶養費共6,000元（計
    算式：3,000×2＝6,000），應為可採。
　㈤承上，聲請人目前每月收入41,288元，扣除個人必要支出16,
    009元、配偶扶養費1,314元、父母親扶養費6,000元後，剩
    餘17,965元，而聲請人目前負債總額為1,555,125元（調卷
    第29至37頁、第45至49頁、本案卷第156至166頁，包括：國
    泰世華銀行、花旗銀行、玉山銀行、台灣銀行、高雄銀行、
    正泰資產管理有限公司），以每月所餘逐年清償，至少須約
    7年（計算式：1,555,125÷17,965÷12≒7）始能清償完畢，應
    認其已不能清償債務。此外，聲請人無擔保或無優先權之債
    務總額未逾1,200萬元，且無消債條例第6條第3項、第8條或
    第46條各款所定駁回更生聲請之事由存在。則聲請人聲請更
    生為有理由，應予准許，爰命司法事務官進行本件更生程序
    。
四、依消債條例第11條第1 項、第45條第1 項、第16條第1 項，
    裁定如主文。
中　　華　　民　　國　　110 　年　　3 　　月　　23　　日
              　　民事庭　　  法　官　陳宛榆
以上正本係照原本作成。
本裁定不得抗告。
中　　華　　民　　國　　110 　年　　3 　　月　　23　　日

  　                          書記官　何福添